【裁判字號】    95,訴,2102
【裁判日期】    951122
【裁判案由】    強盜等
【裁判全文】
臺灣臺中地方法院刑事判決              95年度訴字第2102號
公  訴  人  臺灣臺中地方法院檢察署檢察官
被      告  乙○○
指定辯護人  本院公設辯護人  丙○○
上列被告因加重強盜等案件，經檢察官提起公訴（九十五年度偵
字第一二九二０號），本院判決如下：
    主    文
乙○○意圖為自己不法之所有，攜帶兇器，以強暴至使不能抗拒
，而取他人之物，累犯，處有期徒刑柒年捌月，扣案之小武士刀
壹把、黑色手提袋壹只、藍色膠帶壹片均沒收；又對於公務員依
法執行職務時，施強暴，累犯，處有期徒刑陸月，扣案之小武士
刀壹把沒收。應執行有期徒刑捌年，扣案之小武士刀壹把、黑色
手提袋壹只、藍色膠帶壹片均沒收。
    犯罪事實
一、乙○○前於民國九十一年間，因公共危險等罪，經本院於九
    十一年三月七日以九十一年度交訴字第二一號分別判處有期
    徒刑三月、六月，應執行有期徒刑八月確定；又因竊盜罪，
    經本院於九十一年五月十日以九十一年度易字第八０四號判
    處有期徒刑八月確定；經本院以九十一年度聲字第二八六八
    號裁定合併定其應執行有期徒刑一年三月確定；於九十一年
    七月二十五日入監執行，於九十二年九月十八日縮短刑期執
    行完畢。
二、乙○○猶不知悔改，竟基於強盜他人財物之犯意，意圖為自
    己不法之所有，於九十五年六月十二日凌晨四時十六分許，
    先將其平日所騎乘車牌號碼MNF—850號機車之車牌以藍色膠
    帶黏貼，並攜帶其所有客觀上足以對人之生命、身體、安全
    構成威脅，具有危險性，堪供為兇器使用之小武士刀一把及
    黑色手提袋一只，配戴其平日騎乘機車所使用之口罩、黑色
    手套、黑色半罩式安全帽後，隨即騎乘機車，前往臺中縣大
    里市○○路九二號「臺灣巨蛋超商」，見店員甲○○獨自一
    人看店，認為有機可趁，即執持其所攜帶之小武士刀，以自
    後架在甲○○脖子上之強暴方式，並向甲○○嚇稱：「不要
    耍花樣，我只要現金、香菸及櫃台裡的東西」等語，致使甲
    ○○不能抗拒，而將甲○○押往店內櫃台，動手自櫃台內搜
    刮收銀機內之現金新臺幣（下同）一千七百五十元、遊戲點
    數卡九張、代幣四百二十九枚、煙爽香菸十二包、大衛香菸
    八包、雪茄十一支、電話儲值卡四張（合計價值九千一百二
    十元），並隨手將前開強盜而得之財物放置於其所攜帶之黑
    色手提袋內。嗣因「臺灣巨蛋超商」店長李建艎透過店內辦
    公室之監視器螢幕上，發現乙○○強盜之行為，立即撥打電
    話報警，臺中縣警察局霧峰分局成功派出所員警錢志豪據報
    趕往現場處理，員警錢志豪到場後，向乙○○表明警察身分
    ，喝令乙○○不要動，將手持之小武士刀放下，配合前往派
    出所接受調查，詎料，乙○○復竟基於妨害公務之犯意，不
    聽制止，以執持前開小武士刀揮舞之強暴方式，對於依法執
    行職務之員警言錢志豪，逐步逼近，員警錢志豪乃往超商店
    門外退至騎樓，乙○○仍不斷逼近，員警錢志豪遂對空鳴二
    槍示警，乙○○仍繼續持刀向前逼近，員警錢志豪遂開槍朝
    乙○○小腿射擊一槍，而乙○○中槍後，仍持刀揮舞，並出
    言要與員警錢志豪同歸於盡，員警錢志豪乃朝乙○○腿部再
    開二槍，以制止乙○○，此時，員警洪希孟、張景福陸續趕
    到現場支援，乙○○見狀，乃騎乘其停放在店門口之前開機
    車逃逸，員警洪希孟、張景福立即駕駛巡邏車自後追趕，迄
    至臺中縣大里市○○路○段一四０巷口時，乙○○始為警查
    獲，並當場扣得乙○○強盜所得之現金一千七百五十元、遊
    戲點數卡九張、代幣四百二十九枚、煙爽香菸十二包、大衛
    香菸八包、雪茄十一支、電話儲值卡四張等財物，及其所有
    供犯罪所用之小武士刀一把、黑色手提袋一只、藍色膠帶一
    片，和其平日騎乘機車所配戴使用之黑色半罩式安全帽一頂
    、口罩一個、黑色手套一雙、塑膠手套一雙、黑色鴨舌帽一
    頂、黑色襯衫一件等物。
三、案經臺中縣警察局霧峰分局報告臺灣臺中地方法院檢察署檢
    察官偵查起訴。
    理    由
一、訊據被告乙○○，對於上揭時地，攜帶小武士刀，抵住店員
    甲○○之強暴方式，強盜臺灣巨蛋超商店內財物得手等情，
    業經坦認屬實，核與證人甲○○、李建艎、錢志豪等人於偵
    查中之證述內容均屬相符，並有扣案之現金一千七百五十元
    、遊戲點數卡九張、代幣四百二十九枚、煙爽香菸十二包、
    大衛香菸八包、雪茄十一支、電話儲值卡四張、小武士刀一
    把、黑色手提袋一只、藍色膠帶一片、黑色半罩式安全帽一
    頂、口罩一個、黑色手套一雙、塑膠手套一雙、黑色鴨舌帽
    一頂、黑色襯衫一件等物為證，復有被害人甲○○領回遭搶
    財物之贓物認領保管單一份、查獲現場照片二十一張、「臺
    灣巨蛋超商」監視器所拍攝到被告強盜過程之錄影光碟一份
    暨本院勘驗筆錄一份、查獲現場位置圖一份、被告所騎乘機
    車之車籍作業系統—查詢認可資料一份在卷可稽，被告該部
    分自白供述與現有事證相符，應堪置信。惟被告矢口否認有
    何妨害公務之犯行，辯稱：因為案發當天晚上有服用精神科
    藥物，意識不清，不復記憶，且中彈之後一直不知疼痛，直
    到醫院才清醒過來，伊不知道自己有妨害公務之行為云云。
    經查：
    （一）依據證人錢志豪於本院審理中到庭證稱：「當天四時
          十七分，接獲一一０通報，有超商發生搶案，我先到
          『臺灣巨蛋超商』外面，發現一輛重型機車車牌以膠
          布貼住，我在超商門外看到一個戴黑色安全帽，全身
          穿著黑色衣褲的男子，正在超商櫃台裡面搶東西，我
          有注意到女店員在被告的左側（即櫃台最內側），無
          法離開櫃台，我看到之後，就站在超商自動門前面，
          先表明身分，喝令被告趴下不准動，對方就停止搶劫
          的動作走出來，被告走出櫃台，我就往門外退，在我
          退的過程中，我同時喝令他趴下不准動，我退到馬路
          上時，被告還在逼近我，我就先對空鳴槍，兩槍之後
          ，被告仍然持刀繼續逼近我，當時我個人覺得很危險
          ，所以就朝被告的腿部開了一槍，開槍之後，被告有
          停住，之後就又持刀揮舞，並且對我說要同歸於盡，
          被告有停住，之後就又持刀向我靠近，我不得已就再
          朝被告腿部開兩槍，接著被告打算騎乘機車要走，此
          時我同時洪希孟開巡邏車剛好到達，對方就騎乘機車
          往中興路的方向逃逸，之後我人留在超商外面的現場
          ，沒有跟過去，由巡邏的同事前往追捕。」等語（參
          照本院卷第七八頁）。
    （二）佐以，證人洪希孟於本院審理中到庭證稱：「我到達
          現場大約十公尺左右，剛好看到被告持刀平舉，我同
          事錢志豪剛好開完兩槍，跟我同車的另一個同事先行
          下車，我就看到被告往機車方向，騎乘機車從超商外
          面的騎樓下來，就逃逸了。我和我同事就趕快開巡邏
          車追捕，我們左轉中興路之後，被告的袋子不知道什
          麼原因掉下來，所以被告有停下來撿袋子，所以我們
          才能夠追到被告，追到被告之後，我們就制伏他，因
          為被告還是想逃。我在偵查中提出的圍捕過程的光碟
          ，是我們另一台巡邏車所拍攝當時我們追捕逃逸被告
          的過程。」等語（參照本院卷第七八至七九頁）。
    （三）復經本院勘驗員警圍捕被告過程所拍攝之錄影光碟內
          容，顯示：被告騎乘機車經二輛警車圍捕倒地，當時
          被告身穿黑色外套、黑色長褲、黑色鞋子，配戴卡通
          圖案之藍色口罩及黑色手套，原先配戴之黑色半罩式
          安全帽掉落一旁，被告右大腿中彈受傷，因疼痛不斷
          發出唉叫，且無法起身站立，員警立即呼叫救護車，
          而被告所持之小武士刀調落在倒地之機車旁，被告所
          騎乘之機車車牌經以藍色膠帶黏貼遮掩，經警除去該
          藍色膠帶後始知悉該機車車牌號碼，接著員警將被告
          手套、手照摘除，欲上手銬時，被告反抗掙扎並大聲
          喊叫「警察打人」，員警乃多人趨前將被告制伏雙手
          反銬在背後，扶坐在地，詢問被告之姓名，被告據實
          答覆後，因疼痛躺倒在地，之後救護車趕到，將被告
          救護送醫，過程中被告因疼痛一直喊叫，並要求解開
          手銬等情，此有本院勘驗筆錄在卷為憑（參照本院卷
          第八五至八六頁），本件圍捕被告之過程與證人洪希
          孟證述情節大致相符，而證人洪希孟所述亦與證人錢
          志豪所述部分情節相符，且證人洪希孟、錢志豪與被
          告並無仇恨怨隙，自無蓄意誣賴被告入罪之虞，徵諸
          被告遭圍捕之後，因疼痛不斷唉叫之情，顯非被告於
          本院中所稱，當時毫無知覺之情，本院認為證人錢志
          豪、洪希孟所述，業足以認定被告對於執行公務之員
          警錢志豪施以強暴之妨害公務犯行。
    （四）綜上所述，被告所犯攜帶兇器強盜及妨害公務之犯行
          ，應堪認定。被告對於妨害公務部分之辯解，顯係事
          後卸責之詞，要難採信。本件事證已臻明確，被告犯
          行，洵堪認定。
二、查：被告行為後，刑法業於九十四年二月二日修正公布，並
    於九十五年七月一日生效施行。按行為後法律有變更者，適
    用行為時之法律，但行為後之法律有利於行為人者，適用最
    有利於行為人之法律，現行刑法第二條第一項定有明文。此
    條規定乃與刑法第一條罪刑法定主義契合，而貫徹法律禁止
    溯及既往原則，係規範行為後法律變更所生新舊法律比較適
    用之準據法，是刑法第二條本身雖經修正，但刑法第二條既
    屬適用法律之準據法，本身尚無比較新舊法之問題，應一律
    適用裁判時之現行刑法第二條規定以決定適用之刑罰法律，
    先予辨明。又以本次刑法修正之比較新舊法，應就罪刑有關
    之共犯、未遂犯、想像競合犯、牽連犯、連續犯、結合犯，
    以及累犯加重、自首減輕暨其他法定加減原因（如身分加減
    ）與加減例等一切情形，本於統一性及整體性原則，綜其全
    部罪刑之結果而為比較，亦有最高法院九十五年度第八次刑
    事庭會議決議可資參照。是按：
（一）刑法第一百三十五條第一項之妨害公務罪，其法定刑得科
      銀元三百元以下罰金；據修正後刑法施行法增訂第一條之
      一：「中華民國九十四年一月七日刑法修正施行後，刑法
      分則編所定罰金之貨幣單位為新臺幣。九十四年一月七日
      刑法修正時，刑法分則編未修正之條文定有罰金者，自九
      十四年一月七日刑法修正施行後，就其所定數額提高為三
      十倍。但七十二年六月二十六日至九十四年一月七日新增
      或修正之條文，就其所定數額提高為三倍」及刑法第三十
      三條第五款就罰金刑部分修正為：「新臺幣一千元以上，
      以百元計算之」等規定，是依修正後之法律，刑法第一百
      三十五條第一項之妨害公務罪所得科處之罰金刑最高為新
      臺幣九千元、最低為新臺幣一千元；然依被告行為時之刑
      罰法律，即罰金罰鍰提高標準條例第一條前段規定之提高
      倍數十倍及刑法第三十三條第五款規定之罰金最低額一元
      計算，妨害公務罪之罰金刑最高額為銀元三千元，最低額
      為銀元一元，若依現行法規所定貨幣單位折算新臺幣條例
      第二條之規定換算為新臺幣，最高額雖與新法同為新臺幣
      九千元，然最低額僅為新臺幣三元。因此，比較修正前、
      後關於罰金刑之規定，自應以被告行為時即修正前關於科
      處罰金刑之法律較有利於被告。
（二）又被告曾於九十一年間，因公共危險等罪，經本院於九十
      一年三月七日以九十一年度交訴字第二一號分別判處有期
      徒刑三月、六月，應執行有期徒刑八月確定；又因竊盜罪
      ，經本院於九十一年五月十日以九十一年度易字第八０四
      號判處有期徒刑八月確定；經本院以九十一年度聲字第二
      八六八號裁定合併定其應執行有期徒刑一年三月確定；於
      九十一年七月二十五日入監執行，於九十二年九月十八日
      縮短刑期執行完畢等情，此有臺灣高等法院被告前案紀錄
      表各一份在卷足參，被告於前開有期徒刑執行完畢後，五
      年以內故意再犯本件有期徒刑以上之罪，不論依修正前之
      刑法第四十七條，或修正後之刑法第四十七條第一項之規
      定，均構成累犯，對被告而言並無有利或不利之情形，自
      不生新舊法比較之問題，應逕依修正前之刑法第四十七條
      ，論以累犯。
（三）而被告行為後，刑法第五十一條第五款關於數罪併罰之規
      定，業經修正，修正前刑法第五十一條第五款對於分別宣
      告多數有期徒刑之定應執行刑，原係規定「宣告多數有期
      徒刑者，於各刑中之最長期以上，各刑合併之刑期以下，
      定其刑期。但不得逾二十年。」，修正為「宣告多數有期
      徒刑者，於各刑中之最長期以上，各刑合併之刑期以下，
      定其刑期。但不得逾三十年。」之規定，亦即新修正之刑
      法第五十一條第五款業經提高關於有期徒刑合併定應執行
      刑之最高刑期為三十年，比較新舊法適用結果，自以適用
      修正前之刑法第五十一條第五款之規定較有利於行為人，
      依刑法第二條第一項前段之規定，仍應依修正前刑法第五
      十一條第五款之規定，定其應執行之刑。
（四）綜合上述各條文修正前、後之比較，揆諸前揭最高法院決
      議，及修正後刑法第二條第一項前段、但書規定之「從舊
      從輕」原則，綜其全部罪刑之比較結果，修正後刑法之規
      定並非較有利於被告，本案自應一體適用被告行為時即修
      正前刑法之規定，予以論處。
三、查：扣案之小武士刀一把，係金屬材質，質地堅硬、銳利，
    客觀上足以對於人之生命、身體、安全構成威脅，具有危險
    性，應屬兇器無訛。核被告所為，係犯刑法第三百三十條第
    一項（刑法第三百二十一條第一項第三款）之攜帶兇器強盜
    罪、第一百三十五條第一項之妨害公務罪。被告所犯前開攜
    帶兇器強盜罪及妨害公務罪二者間，其犯意各別，行為互殊
    ，法益亦異，應予分論併罰。查：被告曾於九十一年間，因
    公共危險等罪，經本院於九十一年三月七日以九十一年度交
    訴字第二一號分別判處有期徒刑三月、六月，應執行有期徒
    刑八月確定；又因竊盜罪，經本院於九十一年五月十日以九
    十一年度易字第八０四號判處有期徒刑八月確定；經本院以
    九十一年度聲字第二八六八號裁定合併定其應執行有期徒刑
    一年三月確定；於九十一年七月二十五日入監執行，於九十
    二年九月十八日縮短刑期執行完畢等情，此有臺灣高等法院
    被告前案紀錄表在卷可考，被告前受有期徒刑之執行完畢後
    五年以內故意再犯本件有期徒刑以上之罪，為累犯，應依修
    正前刑法第四十七條之規定，加重其刑。另按行為時因精神
    障礙或其他心智缺陷，致不能辨識其行為違法或欠缺依其辨
    識而行為之能力者，不罰；又行為時因前項之原因，致其辨
    識行為違法或依其辨識而行為之能力，顯著減低者，得減輕
    其刑，刑法第十九條第一項、第二項定有明文。對於被告指
    稱於行為前服用精神科藥物導致記憶喪失等情，經本院向被
    告平日就診服藥之國軍臺中總醫院函查結果表示：被告於九
    十一年六月二十五日前往該院精神科門診就診時，臆斷為疑
    似憂鬱症及疑似適應障礙，於九十四年十月五日再度就診，
    臆斷為人格違常及環境適應障礙，依據被告過往於本院精神
    科所使用之藥物以鎮靜、入眠類藥物為主，過量服用後，會
    有嗜睡、失憶狀態之可能，可能會有對於經歷過的事毫無記
    憶之可能，被告被診斷為人格違常及環境適應障礙，非屬精
    神病之診斷，僅是其「人格特質」之表現，此有國軍臺中總
    醫院九十五年九月七日醫質字第0950003841號函在卷可稽（
    參照本院卷第五十頁），由此可知，被告所服用之藥物，在
    過量之情況下，確實會有嗜睡、失憶之症狀，但被告在過量
    服用藥物後僅有失憶卻無嗜睡之症狀，且於遭警圍捕過程中
    仍能供述個人姓名年籍之情，顯見被告於行為時應非處於無
    意識之狀態；佐以，本院函請行政院衛生署立草屯療養院對
    被告進行精神鑑定之結果，認為：依據被告之疾病史、身體
    檢查、精神狀態檢查及心理評估結果，被告之臨床診斷為情
    緒低落疾患合併安眠藥依賴，犯案當時被告對外界事務之知
    覺、理會與判斷能力未達到「行為時因精神障礙致不能辨識
    其行為違法或其他心智缺陷，或欠缺其辨識而行為之能力者
    」之程度，此有行政院衛生署立草屯療養院九十五年五月十
    八日所為之精神鑑定報告書在卷為憑，足認被告行為時尚未
    達到精神耗弱或心神喪失之程度，自無從爰依刑法第十九條
    第一項、第二項之規定，予以減輕其刑。爰審酌被告因失眠
    過度服用精神科藥物後，竟起意持刀強劫超商財物，造成被
    害人之財產損害及心理傷害，並對於執行公務之員警，持刀
    逼近及揮舞，無視於員警執行勤務，藐視公權力，惟因犯罪
    後，坦承強盜部分犯行，犯後態度尚佳，且強劫財物業經發
    還被害人，減少被害人財產損失等一切情狀，考量為免被告
    再度發生類似重大暴力犯罪，宜持續接受精神科之治療評估
    ，認為公訴人具體求處有期徒刑十年，稍嫌過重，分別量處
    如主文所示之刑，並合併定其應執行之刑，以示懲儆。
四、扣案之小武士刀一把、黑色手提袋一只、藍色膠帶一片，係
    屬被告所有供強盜所用之物，業據被告供述屬實，爰依刑法
    第三十八條第一項第二款之規定，併予諭知沒收。至於扣案
    之黑色手套一雙、塑膠手套一雙、半罩式安全帽一頂、黑色
    鴨舌帽一頂、口罩一個、黑色襯衫一件，均係被告平日騎乘
    機車所穿著配戴之物，非供強盜或妨害公務犯罪所用之物，
    自無從併予諭知沒收，附此敘明。
據上論斷，應依刑事訴訟法第二百九十九條第一項前段，刑法第
二條第一項前段、第三百三十條第一項、第三百二十一條第一項
第三款、第一百三十五條第一項、第三十八條第一項第二款、修
正前刑法第四十七條、第五十一條第五款，罰金罰鍰提高標準條
例第一條前段，判決如主文。
中    華    民    國    95    年    11    月    22    日
                  刑事第五庭    審判長法  官  賴恭利
                                      法  官  劉麗瑛
                                      法  官  巫淑芳
上正本證明與原本無異。
如不服本判決，應於送達後十日內向本院提出上訴狀（須附繕本
），上訴於臺灣高等法院臺中分院。
                                      書記官  王麗麗
中    華    民    國    95    年    11    月    22    日
附錄論罪科刑法條：
中華民國刑法第330條：
犯強盜罪而有第321條第1項各款情形之一者，處七年以上有期徒
刑。
前項之未遂犯罰之。
中華民國刑法第321條：
犯竊盜罪而有左列情形之一者，處六月以上、五年以下有期徒刑
：
一  於夜間侵入住宅或有人居住之建築物、船艦或隱匿其內而犯
    之者。
二  毀越門扇、牆垣或其他安全設備而犯之者。
三  攜帶兇器而犯之者。
四  結夥三人以上而犯之者。
五  乘火災、水災或其他災害之際而犯之者。
六  在車站或埠頭而犯之者。
前項之未遂犯罰之。
中華民國刑法第135條：
對於公務員依法執行職務時，施強暴脅迫者，處三年以下有期徒
刑、拘役或三百元以下罰金。
意圖使公務員執行一定之職務或妨害其依法執行一定之職務或使
公務員辭職，而施強暴脅迫者，亦同。
犯前二項之罪，因而致公務員於死者，處無期徒刑或七年以上有
期徒刑；致重傷者，處三年以上、十年以下有期徒刑。


司法院資訊處製作；財團法人民間司法改革基金會備份。
